【裁判字號】    97,交聲,17
【裁判日期】    970124
【裁判案由】    違反道路交通管理處罰條例聲明異議
【裁判全文】
臺灣基隆地方法院交通事件裁定          97年度交聲字第17號
移送機關即
原處分機關  交通部公路總局臺北區監理所基隆監理站
異  議  人
即受處分人  甲○○
上列受處分人因違反道路交通管理處罰條例聲明異議案件，對於
交通部公路總局臺北區監理所基隆監理站中華民國97年1 月11日
所為之處分（原處分案號：基監字第裁42-RA0000000號），聲明
異議，本院裁定如下：
    主  文
異議駁回。
    理  由
一、原處分意旨略以：異議人即受處分人甲○○於民國96年10月
    5 日下午2 時53分許，駕駛車號為LO-7471 號自小客車，在
    基隆市○○○○道路與基金二路1 巷口闖紅燈，經警逕行舉
    發，裁處罰鍰新台幣（下同）2,700 元，並記違規點數3 點
    等情。
二、異議意旨則以：異議人於紅燈初變時，因該路段為下坡路段
    ，致使煞車距離加大，且依舉發照片觀之，該車之煞車燈亮
    著，且該車輪胎直直向前，並無轉向意圖，又路口距離前一
    路口甚遠，依當時車流亦無法通過，異議人並無闖紅燈之意
    圖；另該路口之紅燈秒數有2 次計數之情形，舉發照片所示
    紅燈亮起之秒數與實際燈號變化有差異，當時異議人另有倒
    車之情形等情。
三、按汽車駕駛人行經有燈光號誌之交岔路口闖紅燈者，處
    1,800 元以上5,400 元以下罰鍰，並記違規點數3 點；又汽
    車駕駛人闖紅燈，當場不能或不宜攔截製單舉發者，得逕行
    舉發，此項逕行舉發，應記明車輛牌照號碼、車型等可資辨
    明之資料，以汽車所有人為被通知人製單舉發；另以，受舉
    發違反道路交通管理事件之受處罰人，認為受舉發之違規行
    為應歸責他人者，應於舉發違反道路交通管理事件通知單應
    到案日期前，檢附相關證據及應歸責人相關證明文件，向處
    罰機關告知應歸責人，處罰機關即應另行通知應歸責人到案
    依法處理，逾期未依規定辦理者，仍依道路交通管理處罰條
    例各該違反條款規定處罰，道路交通管理處罰條例第7 條之
    2 第1 項第1 款、第4 項、第53條第1 項、第63條第1 項第
    3 款及第85條第1 項分別定有明文。至於逾越應到案日期，
    汽車所有人始向處罰機關告知應歸責人者，為維護當事人之
    權益，於裁決機關為裁決前，裁決機關仍應受理當事人之舉
    證或陳述案件。換言之，如汽車駕駛人行經有燈光號誌管制
    之交岔路口闖紅燈，為警當場攔停者，處罰機關固應對汽車
    之駕駛人為處罰，惟若舉發機關並非當場對該部汽車攔停，
    而依違反上開道路交通管理處罰條例第7 條之2 第1 項第1
    款之規定，逕行舉發者，舉發機關即應依上開條例第7 條之
    2 第4 項之規定，對汽車所有人為被通知人製單舉發，如汽
    車所有人未於應到案日期前到案，或雖於應到案日期前到案
    ，而未檢附相關證據及應歸責人相關證明文件者，處罰機關
    仍應依上揭條例第85條第1 項規定，對車輛所有人加以處罰
    ，惟若汽車所有人於前裁決機關裁決前，檢附相關證據及應
    歸責人相關證明文件，向處罰機關告知應歸責人，處罰機關
    即應另行通知應歸責人到案依法處理，核先敘明。
四、經查：
（一）異議人駕駛劉芳所有車號LO-7471 號自小客車，於96年10
      月5 日下午2 時53分許，行經基隆市○○○○道路與基金
      二路1 巷口闖紅燈，經基隆市警察局交通警察隊依採證照
      片逕行舉發，並開立基隆市警察局基警交字第RA0000000
      號舉發違反道路交通管理事件通知單通知該車所有人劉芳
      ，經劉芳於96年12月24日以上揭違規事實之行為人係本件
      異議人，向原處分機關告知應歸責人係異議人，此有舉發
      歸責駕駛人申請書附卷可參，劉芳告知之日期雖逾上列舉
      發通知單所載之應到案日期即96年12月1 日，惟原處分機
      關尚未就該等舉發通知單作出任何裁決，依前開所述，汽
      車所有人劉芳就違規事件應歸責人之告知，即生合法告知
      之效力，故原處分機關分就上揭違規事實另行通知異議人
      到案依法處理，於法有據。
（二）異議人確於96年10月5 日下午2 時53分許，在基隆市○○
      ○○道路與基金二路1 巷口之交通號誌已轉換為紅燈時，
      駕駛上開車輛行經該路口等情，未據異議人爭執，復有舉
      發照片在卷可稽，應堪認定。
（三）又異議人係於該路口之紅燈亮起64.6秒時，駕車通過該路
      口所設之停止線，此有舉發照片供參，因斯時該路口之交
      通號誌非甫轉換為紅燈，衡情，異議人當無誤認交通號誌
      為綠燈而駕車通過之理，堪認異議人確有闖紅燈之情事無
      疑。至於異議人雖辯稱該紅綠燈之紅燈秒數有2 次計數之
      情形，駕車通過該路口所設之停止線時，紅燈亮起尚未達
      64.6秒云云，然查，該路口設有微電腦闖紅燈及測速自動
      照相設備，該設備之感應線圈係埋設於停止線前方，並設
      定於圓形紅燈亮起2 秒後，始自動偵測感應並拍照存證等
      情，此有基隆市警察局96年11月27日基警交字第09600341
      71號函在卷供參，換言之，縱使該路口設置交通號誌之紅
      燈秒數，確有異議人所指2 次計數之情形，該路口設置之
      感應線圈仍係於紅燈亮起2 秒後，始開始偵測感應，亦即
      異議人駕車通過該路口之停止線時，該紅綠燈之燈號必然
      已轉換為紅燈達2 秒以上，則異議人當無誤認之理，且異
      議人於聲明異議狀亦載駕車通過該路口之停止線時，係屬
      「紅燈初變」之際，此有聲明異議狀在卷可憑，亦徵異議
      人駕車通過停止線之際，該紅綠燈之燈號確已轉變為紅燈
      ，且異議人對此亦有認識，應屬甚明，故異議人辯稱無闖
      紅燈之意圖一節，即難謂有據。
（四）另按車輛面對圓形紅燈表示禁止通行，不得超越停止線或
      進入路口，此為道路交通標誌標線號誌設置規則第206 條
      第5 款第1 目所明訂。異議人於前開路口所設之圓形紅燈
      亮起時，駕駛上開車輛行經該路口之停止線，已如前述，
      即異議人之駕駛行為已該當闖紅燈之違規行為，應堪以認
      定，至於異議人於通過停止線後，有無繼續往前行駛或向
      後倒車，均無礙於前所為違規駕駛行為之成立，是認異議
      人所稱通過停止線後，並未繼續往前行駛，且有往後倒車
      之行為等情，均與本件違規行為之認定無涉。
（五）綜上，異議人於上開時、地，駕車闖越紅燈之行為，已違
      反前揭道路交通管理處罰條例第53條第1 項之規定，因此
      ，原處分機關依據道路交通管理處罰條例第53條第1 項、
      第63條第3 款、第85條第1 項及違反道路交通管理事件統
      一裁罰基準及處理細則等規定據以裁罰，認事用法並無違
      誤。從而，本件聲明異議為無理由，應予駁回。
據上論斷，應依道路交通案件處理辦法第19條，裁定如主文。
中    華    民    國    97    年    1     月    24    日
                  交通法庭法    官  邰婉玲
以上正本證明與原本無異。
對於本件裁定如有不服，應於送達後5 日內，向本院提出抗告書
狀，敘述抗告之理由，抗告於臺灣高等法院。
中    華    民    國    97    年    1     月    24    日
                          書 記 官  彭筠凱


司法院資訊處製作；財團法人民間司法改革基金會備份。
